臺灣臺北地方法院民事判決　　　　　　　　　　　　　九十三年度智簡上字第二號
　　上 　訴 　人　戊○○○股份有限公司
　　兼法定代理人　乙○○
　　上 　訴 　人　己○○
　　訴 訟 代理人　乙○○
　　被 上　訴 人　丁○○○○有限公司
　　法 定 代理人　丙○○
　　訴 訟 代理人　甲○○
當事人間請求損害賠償事件，上訴人對於中華民國九十三年一月八日臺灣臺北地方法
院臺北簡易庭九十二年度北智簡字第一號第一審判決提起上訴，本院於九十三年五月
二十一日言詞辯論終結，判決如下：
    主  文
上訴駁回。
第二審訴訟費用由上訴人連帶負擔。
    事  實
甲、上訴人方面：
一、聲明：求為判決：(一)原判決廢棄。(二)被上訴人在第一審簡易之訴駁回。
二、陳述：除與原判決記載相同者，茲引用之外，補稱：
    本件扣案之「愛情白麵包」、「鍾無艷」、「百分百感覺二」、「阿虎」四部影
    片乃香港地區正式發行之正版影片，乃訴外人黃淑媜王家慧至台北市光華商場項
    新世華公司購買，該公司人員洪麗鐘亦稱上開影片係香港客人前來購買影片時與
    伊交換而來，足見上開影片乃合法平行輸入之水貨，由不知名之人士於入境我國
    時所攜入，且各該影片一次所攜帶之數量為一片，並未違法。原告取得系爭四部
    影片著作權之時間分別為九十年三月二日、三月十五日、三月二十八日、五月三
    日，上訴人取得系爭著作重製物之時間分別為九十年二月二十六日、三月十四日
    、四月十六日等，是上訴人係在被上訴人取得本件之「鍾無艷」、「百分百感覺
    二」、「阿虎」等影片在台地區著作財產權之前，即已合法夠得系爭影片之重製
    物，依法自得享有出租該著作重製物之權利。而系爭著作重製物既係合法輸入之
    重製物，自不因他人就該影片取得著作權法保護後而成為非法重製物。至刑事部
    分上訴人亦已提出再審救濟，不能因此作為上訴人違法責任認定之依據。被上訴
    人對於上訴人侵害之損害金額無法提出證據以為證明，而系爭「愛情白麵包」影
    片之DVD售價為一千二百元，「百分百感覺二」VCD售價為四百元，「鍾無艷」
    VCD 售價為一千二百元，又上訴人出租系爭影片係以維思幣（與新台幣兌換比例
    約為一比一）計價，第一天租金為四十維思幣，第二天以後每天十六維思幣，而
    其中「鍾無艷」出租次數為二十一次，金額約為一千二百六十元，「愛情白麵包
    」出租次數為三次，金額一百十二元，「百分百感覺二」出租次數為零次，總出
    租收益並不高，且自被上訴人取得系爭影片著作權至遭查獲時為止，其期間約四
    月餘及二月餘，期間並不長，原審遽認應賠償十萬元，其計算基礎顯然未明。本
    件損害金額並非不易證明，自應以上訴人所得利益作為賠償額度，原審判命上訴
    人賠償鉅款，顯屬非當云云。
三、證據：援用第一審所提證據。
乙、被上訴人方面：
一、聲明：求為判決：上訴駁回。
二、陳述：除與原判決記載相同者，茲引用之外，補稱：
    VCD之市價不止二百元或三百元，蓋授權之簽約金不止此數，上訴人所指之市價
    並非實情。又本件計算賠償之時間，係以被上訴人取得發行權至本件案發時來計
    算，原審以上訴人實際收益之一百倍計算，雖與上訴人原請求金額相較後偏低，
    惟被上訴人仍可接受，上訴人猶為爭執，並無理由。
三、證據：援用第一審所提證據。
    理  由
一、本件被上訴人起訴主張其有「愛情白麵包」、「鍾無艷」、「百分百感覺二」視
    聽著作在臺灣地區（含澎湖、金門、馬祖）家用錄影帶、ＶＣＤ及ＤＶＤ之獨家
    專屬發行權，而上訴人明知系爭視聽著作之著作財產權為被上訴人享有，於未經
    被上訴人同意授權下，擅自於民國九十年間在其所架設之網際網路「WWW.iVideo
    .COM.TW 」網站上連續散布出租營利，嗣經查獲，並經臺灣高等法院判決上訴人
    有罪確定，上訴人不法侵害其權利，為此訴請上訴人連帶賠償損害及法定利息等
    語；上訴人則以系爭影片乃第三人自國外攜入之合法重製物，且其取得時間較被
    上訴人獲得著作財產權時間為早，自得出租營利，又縱認為係侵害被上訴人之著
    作財產權，惟有關損害賠償金額之計算，亦應以上訴人出租營利所獲得之金額作
    為賠償額度，而此一金額不過數千元之譜，被上訴人求償五十萬元，原審判決十
    萬元，均屬偏高，且不符實情，應予改判云云資為抗辯。
二、經查，本件被上訴人分別於九十年五月三日、九十年三月十五日、九十年三月二
    十日自一百年電影有限公司、美亞公司、亞洲第一電影有限公司處，取得「愛情
    白麵包」、「鍾無艷」、「百分百感覺二」等視聽著作在臺灣地區（含澎湖、金
    門、馬祖）家用錄影帶、ＶＣＤ及ＤＶＤ之獨家專屬授權，有上訴人所提出之經
    濟部公司執照、臺北市政府營利事業登記證、授權書、電影使用合約、行政院新
    聞局錄影節目審查合格證明書為證，其有關權利上主張應堪信為真實。而上訴人
    未得被上訴人之授權，即指示訴外人黃琡媜、王嘉惠等人至臺北市○○路光華商
    場地下一樓九之十號之新世華公司處，向訴外人洪麗鐘買回前開系爭視聽著作之
    重製品，並未經被上訴人同意授權其公開播放情況下，擅自於九十年間在其所架
    入上訴人維思公司會員方式以為營利，供他人租閱系爭著作之重製物，嗣經警於
    九十年七月二十五日上午十時三十分許，於上訴人維思公司處查獲並扣得系爭視
    聽著作重製物各二片等情，為上訴人所不爭執，復經原審調閱關於上訴人違反著
    作權法之臺灣臺北地方法院檢察署九十年度他字第三○九九號（下稱第三○九九
    號偵查他卷）、九十年度偵字第一九○五六號（下稱第一九○五六號偵查卷）、
    九十一年度偵字第二五五一號、本院九十一年度易字第五二七號（下稱本院刑事
    卷）、臺灣高等法院九十二年度上易字第五○九號相關刑事卷宗資料查核屬實，
    此部分事實亦堪可確認。本件上訴人所爭執者，主要有二，一為香港地區合法輸
    入之著作重製物，其持有者得否出租牟利？一為損害賠償額之計算應如何算計始
    為合理。
三、按香港地區之著作，與我國有著作權互惠關係，於其著作創作完成時即當然受我
    國著作權法之保障，依香港澳門關係條例之立法精神，該香港地區之著作亦屬於
    外國人之著作。經查，系爭「鍾無艷」、「百分百感覺二」、「愛情白麵包」等
    影片，分別為香港一百年電影有限公司（授權中國星國際發行有限公司獨家發行
    ），香港美亞公司（Mei Ah De velopment Co.Ltd）、香港亞洲第一電影有限公
    司所出品享有著作財產權之視聽著作，各於九十年五月三日、九十年三月十五日
    、九十年三月二日經被上訴人取得於臺灣地區獨家發行之專屬授權，已經原審調
    取第三○九九號偵查他卷所附發行合約書及電影片使用合約（第一一、一五頁）
    及第一九○五六偵查卷所附電影發行合約書（第二六頁）及被上訴人所提出之授
    權書、電影片使用合約互核查證屬實，是有關被上訴人為系爭視聽著作在臺灣地
    區之專屬被授權人，著毋庸疑。按著作原件或其合法著作重製物之所有人，得出
    租該原件或重製物，固為著作權法第六十條第一項前段所明定。惟此一規定適用
    之範圍，以合法著作重製物之所有人為限，如未經著作財產權人同意而輸入著作
    原件或重製物者，除有同法第八十七條之一第一項所列各款情形外，視為侵害著
    作權，該著作重製物即為侵害著作權之違法物品。又明知為侵害著作權或製版權
    之物而散布或意圖散布而陳列或持有或意圖營利而交付者，亦視為侵害著作權，
    此為修正前之著作權法第八十七條第四款及第四款所分列明文規定（九十二年七
    月九日總統修正公布後，第八十七年第四款修正為「明知為侵害製版權之物而散
    布或意圖散布而公開陳列或持有者」，另依修正後之同法第一百十七條規定，該
    修正部分係自公布後施行），凡此如明知而受讓者，自非屬著作權法第六十條第
    一項所定之合法著作物之所有人。依著作權法第八十七條之一第一項第三款規定
    及內政部八十二年四月二十四日（八二）台內著字第八二八四八七○號函示，為
    供輸入者個人非散布之利用，或屬入境人員行李之一部分而輸入一定數量之重製
    物，僅限於「每次每一著作僅輸入一份」者，始不構成對著作權之侵害。上訴人
    雖以前揭情詞為辯，並舉訴外人洪麗鐘於本院九十一年度易字第五二七號刑事案
    件審理時證稱以其出售給被告維思公司之系爭影片ＶＣＤ，均係香港客人來店購
    買影片時，由客人以每次一片與其交換而來等語（本院刑事卷第一宗第三六頁）
    ，以資證明上訴人維思公司系爭視聽著作ＶＣＤ合法著作重製物之所有人，而有
    出租系爭重製物之權利。然查，訴外人洪麗鐘於本院刑事庭作證時，並未明確指
    出所販賣給上訴人維思公司之系爭視聽著作ＶＣＤ，係由何特定人士於何時間將
    屬於入境人員行李之一部分之那一片ＶＣＤ攜帶入境，僅泛言係不知名之香港客
    人持之與其他影片作為交換而已，憑此尚不能明確認定該所謂不知名對人入境我
    國時所攜帶行李之一部份之ＶＣＤ，並未踰越允許攜帶之數量，而得謂為係合法
    輸入之著作重製物。更遑論訴外人洪麗鐘於刑事案件中之證言，與其自身是否受
    刑事訴追或處罰，有利害與共之關連性，自難期為真實之陳述。況訴外人洪麗鐘
    於本院刑事庭作證時，就檢察官所詢：「何以這些ＶＣＤ沒有陳列在架上販賣？
    」證稱：「我不希望賣給不認識的客人」等語（本院刑事卷第一宗第三九頁），
    按之商場慣例此種交易情形並非正常，顯見訴外人洪麗鐘已明知扣案之ＶＣＤ並
    非合法重製物，否則何須如此遮掩？上訴人販入系爭ＶＣＤ之光華商場，仿間多
    認係屬販賣盜版物之麇集地，此為眾所週知之事，上訴人在此場所不正常交易方
    式，衡情當屬明知而受讓，則上訴人所販入之系爭ＶＣＤ，顯然非屬著作權法第
    六十條第一項所定之合法著作重製物，自無該條文規定之適用，上訴人上開辯解
    尚無足採。
四、按侵害他人著作權者，應負損害賠償責任，而有關損害賠償額之計算，原則上依
    民法第二百十六條之規定請求，但被害人不能證明其損害時，得以其行使權利依
    通常情形可得預期之利益，減除被侵害後行使同一權利所得利益之差額，為其所
    受損害；除上述方式之外，被害人亦得請求侵害人因侵害行為所得之利益，但侵
    害人不能證明其成本或必要費用時，以其侵害行為所得之全部收入，為其所得利
    益，惟如被害人不易證明其實際損害額，得請求法院依侵害情節，在新臺幣一萬
    元以上一百萬元以下酌定賠償額，如損害行為屬故意且情節重大者，賠償額得增
    至新臺幣五百萬元，上開意旨，為著作權法第八十八條第二項、第三項所明定。
    本件被上訴人系爭著作財產權遭上訴人之侵害，其單片價格固然不高，然被上訴
    人係以授權家庭播出、公開發行、製版為權利範圍，其獲利來源不限於出售影片
    光碟，尚且包括家庭播出之授權，是其權利金之收益亦為獲利來源項目之一，上
    訴人僅以出租次數及影片光碟之價格做為計算獲利（對被上訴人而言為損失）之
    依據，顯失偏狹。而本件上訴人明知未獲得授權，其所購買之影片亦不允許供營
    業使用，詎仍為出租之行為，對被上訴人而言，所受之損失當不僅影片價格及出
    租收入爾，原審於審酌上訴人之侵權行為內容及被上訴人所可能遭受之損害後，
    認為被上訴人所請求之五十萬元損害賠償金額，以十萬元為當，業已說明其考量
    因素，其所判命賠償之金額亦尚稱妥適，上訴人指稱原審未說明依據云云，顯非
    可採。況著作權法第八十八條第三項規定意旨，本即賦予法院得斟酌核定損害賠
    償額之權限，若有充分證據資料得以明確計算損害賠償金額，自可依同條第二項
    第一款之規定計算，無適用該條第三項之餘地，而原審既已說明其考量因素，依
    著作權法第八十八條第三項規定酌定損害賠償金額，於法並無違誤。
五、綜上所述，本件被上訴人主張上訴人侵害其權利，應負損害賠償責任為可採，上
    訴人所辯均為無可取。依著作權法第八十八條及民法第一百八十五條規定，被上
    訴人自得請求上訴人賠償損害，原審於審酌各項因素後判命上訴人應給付被上訴
    人十萬元及依此計算之法定利息，並依職權宣告假執行，於法並無不合。上訴意
    旨指摘原判決不當，求予廢棄改判，為無理由，應予駁回其上訴。
六、據上論結，本件上訴為無理由，依民事訴訟法第四百三十六條之一第三項、第四
    百四十九條第一項、第八十五條第一項前段，判決如主文。
中　　　華　　　民　　　國　　九十三　　年　　　六　　　月　　　四　　　日
                                民事第二庭審判長法  官  丁蓓蓓
                                                法  官  黃雯惠
                                                法  官  汪漢卿
正本係照原本作成
不得上訴
中　　　華　　　民　　　國　　九十三　　年　　　六　　　月　　　四　　　日
                                                書記官  許婉如
